臺灣板橋地方法院刑事判決　　　　　　100 年度易字第2247號
公　訴　人　臺灣板橋地方法院檢察署檢察官
被　　　告　劉奕君
上列被告因毒品危害防制條例案件，經檢察官提起公訴（100 年
度毒偵字第3795號），因被告於準備程序進行中就被訴事實均為
有罪之陳述，經本院裁定進行簡式審判程序，並判決如下：
    主  文
劉奕君施用第二級毒品，累犯，處有期徒刑陸月，如易科罰金，
以新臺幣壹仟元折算壹日。
    事  實
一、劉奕君前因施用毒品案件，經依本院以95年度少調字第104
    號裁定送臺灣臺北少年觀護所附設勒戒處所執行觀察、勒戒
    後，認無繼續施用毒品之傾向，於民國95年2 月13日釋放出
    所，由本院為不付審理之裁定確定；復因施用毒品案件，經
    本院以97年度簡字第9845號判決判處有期徒刑3 月確定，於
    98 年8月20日執行完畢出監（於本案構成累犯）；又因施用
    毒品案件，經本院分別以99年度簡字第1496號、第3120號判
    決判處有期徒刑4 月、5 月，並經本院以100 年度聲字第24
    93裁定定應執行有期徒刑8 月確定；再因施用毒品案件，經
    本院以99年度簡字第7101號判決判處有期徒刑5 月確定。詎
    仍不知戒除毒癮，基於施用第二級毒品甲基安非他命之犯意
    ，於100 年5 月18日或19日某時，在新北市板橋區南雅夜市
    內之友人住處，以將甲基安非他命置入玻璃球吸食器燒烤之
    方式，施用甲基安非他命1 次。嗣於100 年5 月21日15時50
    分許，在新北市○○區○○路219 巷口因另案遭警緝獲，經
    警徵得其同意採尿送驗結果，呈安非他命類陽性反應，而查
    悉上情。
二、案經新北市政府警察局三峽分局移送臺灣板橋地方法院檢察
    署檢察官偵查起訴。
    理  由
一、本案被告劉奕君所犯係死刑、無期徒刑、最輕本刑為3 年以
    上有期徒刑或高等法院管轄第一審案件以外之罪，其於準備
    程序中就被訴事實為有罪之陳述，經本院告知簡式審判程序
    之旨，並聽取檢察官、被告之意見後，經本院裁定進行簡式
    審判程序，合先敘明。
二、上揭犯罪事實，業據被告於本院審理時坦承不諱，且經警採
    集被告尿液送請台灣檢驗科技股份有限公司，先以EIA 酵素
    免疫分析法初步檢驗，再以GC/MS 氣相層析質譜儀法確認檢
    驗，呈安非他命類陽性類反應之情，有該公司100 年6 月7
    日濫用藥物檢驗報告、新北市政府警察局三峽分局查獲毒品
    危害防制條例案件姓名對照表各1 紙在卷足參，足認被告上
    開自白核與事實相符，堪以採信。本件罪證明確，被告犯行
    應堪認定，自應依法論科。
三、按施用第一、二級毒品為犯罪行為，毒品危害防制條例第10
    條定有處罰明文。故施用第一、二級毒品者，依前揭規定本
    應科以刑罰。惟基於刑事政策，對合於一定條件之施用者，
    則依同條例第20條、第23條之規定，施以觀察、勒戒及強制
    戒治之保安處分。又毒品危害防制條例於92年7 月9 日修正
    公布，自93年1 月9 日施行，其中第20條、第23條將施用毒
    品之刑事處遇程序，區分為「初犯」及「5 年內再犯」、「
    5 年後再犯」。依其立法理由之說明：「初犯」，經觀察、
    勒戒或強制戒治後，應為不起訴處分或不付審理之裁定；經
    觀察、勒戒或強制戒治執行完畢釋放後，「5 年內再犯」者
    ，因其再犯率甚高，原實施之觀察、勒戒及強制戒治既已無
    法收其實效，爰依法追訴或裁定交付審理。至於經觀察、勒
    戒或強制戒治執行完畢釋放後，「5 年後再犯」者，前所實
    施之觀察、勒戒或強制戒治已足以遮斷其施用毒品之毒癮，
    為期自新及協助其斷除毒癮，仍適用「初犯」規定，先經觀
    察、勒戒或強制戒治之程序。從而依修正後之規定，僅限於
    「初犯」及「5 年後再犯」二種情形，始應先經觀察、勒戒
    或強制戒治程序。倘被告於5 年內已再犯，經依法追訴處罰
    ，縱其第三次（或第三次以上）再度施用毒品之時間，在初
    犯經觀察、勒戒或強制戒治執行完畢釋放5 年以後，已不合
    於「5 年後再犯」之規定，且因已於「5 年內再犯」，顯見
    其再犯率甚高，原實施觀察、勒戒或強制戒治，已無法收其
    實效，即應依該條例第10條處罰。至於第三次（或第三次以
    上）施用毒品之時間，是否宜有期間限制？以多久為適宜？
    則分屬刑事政策、專門醫學之範圍，非審判機關所能決定，
    有待循立法途徑解決（最高法院97年第5 次刑事庭會議決定
    要旨可參）。查被告有如上揭事實欄所示之觀察、勒戒執行
    完畢及於該觀察、勒戒執行完畢5 年內再犯施用毒品犯行，
    經法院判處罪刑確定等情，有臺灣高等法院被告前案紀錄表
    在卷可稽，被告既曾於觀察、勒戒執行完畢釋放後「5 年內
    再犯」施用毒品犯行，且經法院判處罪刑確定，再犯本案施
    用第二級毒品之犯行，自非屬毒品危害防制條第20條第3 項
    所定「5 年後再犯」之情形，檢察官依法提起公訴，尚屬適
    法，自應依法論科。
四、查甲基安非他命屬毒品危害防制條例第2 條第2 項第2 款所
    規定之第二級毒品，核被告所為，係犯毒品危害防制條例第
    10條第2 項施用第二級毒品罪。被告持有第二級毒品，復進
    而施用，其持有毒品之低度行為，應為施用第二級毒品之高
    度行為所吸收，不另論罪。被告有如事實欄所示之犯罪科刑
    及執行情形，有臺灣高等法院被告前案紀錄表在卷可稽，其
    於上揭有期徒刑執行完畢後5 年內，故意再犯本案有期徒刑
    以上之罪，為累犯，應依刑法第47條第1 項之規定，加重其
    刑。爰審酌被告前因施用毒品，經法院判處罪刑確定，仍無
    法戒絕毒癮，再次漠視法令禁制而犯本罪，惟其施用毒品所
    生危害，實以自戕身心健康為主，對於他人生命、身體、財
    產等法益，尚無明顯而重大之實害，兼衡其犯罪後坦承犯罪
    ，已知悔悟等一切情狀，量處如主文所示之刑，並諭知易科
    罰金之折算標準。
據上論斷，應依刑事訴訟法第273 條之1 第1 項、第299 條第1
項前段，毒品危害防制條例第10條第2 項、刑法第11條前段、第
47條第1 項、第41條第1 項前段，判決如主文。
本案經檢察官李美金到庭執行職務。
中    華    民    國   100    年    7     月    29    日
                  刑事第十二庭  法  官  張誌洋
以上正本證明與原本無異
如不服本判決應於送達後10日內向本院提出上訴狀
                                書記官  張桐嘉
中    華    民    國   100    年    7     月    29    日
附錄本案論罪科刑法條全文：
毒品危害防制條例第10條
施用第一級毒品者，處 6 月以上 5 年以下有期徒刑。
施用第二級毒品者，處 3 年以下有期徒刑。